【裁判字號】    97,財管,88
【裁判日期】    970904
【裁判案由】    選任遺產管理人
【裁判全文】
臺灣臺南地方法院民事裁定              97年度財管字第88號
聲  請  人  三商美邦人壽保險股份有限公司
法定代理人  乙○○
上列聲請人聲請為被繼承人甲○○選任遺產管理人事件，本院裁
定如下：
    主      文
選任財政部國有財產局台灣南區辦事處台南分處為被繼承人甲○
○之遺產管理人。
聲請程序費用新台幣壹仟元由被繼承人甲○○之遺產負擔。
    理      由
一、按繼承人均拋棄其繼承權者，準用關於無人承認繼承之規定
    ，民法第1176條第6項定有明文。又繼承開始時，繼承人之
    有無不明，而不能依民法第1177條選定遺產管理人時，得由
    利害關係人聲請法院選任之。民法第1178條第2項亦定有明
    文。
二、本件聲請意旨略以：
  （一）緣被繼承人甲○○（女，民國○○年○月○○日生，身分證
        統一編號：Ｚ000000000號，97年2月24日死亡，生前最
        後住所：台南市○區○○街16號10樓）應依鈞院96執南
        字第76561號債權憑證執行名義內容及金額連帶給付聲
        請人。
  （二）另被繼承人甲○○於92年9月26日將其所有之不動產設
        定本金最高限額抵押權新台幣（下同）480萬元於聲請
        人，擔保其本人對聲請人現在及將來所負一切債務之清
        償，惟被繼承人甲○○於97年2月24日死亡，經查其繼
        承人均已拋棄繼承，且未依法於被繼承人死亡後1個月
        內召開親屬會議選定遺產管理人，致聲請人對上開遺產
        無法行使權利，為保聲請人權益，以利後續債權之追索
        ，爰聲請選任財政部國有財產局為被繼承人甲○○之遺
        產管理人等語。
三、經查，聲請人主張之上開事實，業據其提出債權憑證影本、
    土地登記第二類謄本、本院97年7月3日南院雅家寅97年度繼
    字第470號函影本、繼承系統表、除戶謄本、戶籍登記簿謄
    本為證，並經本院依職權調閱本院97年度繼字第470號拋棄
    繼承案卷查核屬實，自堪信聲請人之主張為真實。是以，被
    繼承人甲○○之法定繼承人均已聲明拋棄繼承權，且未準用
    民法第1177條規定選定遺產管理人，而聲請人為被繼承人之
    債權人，則其以利害關係人之身分聲請選任被繼承人甲○○
    之遺產管理人，核與上開規定並無不合，應予准許。
四、又按公示催告期限屆滿，無繼承人承認繼承時，其遺產於清
    償債權，並交付遺贈物後，如有剩餘，歸屬國庫；又按非公
    用國有財產以財政部國有財產局為管理機關，民法第1185條
    、國有財產法第12條分別定有明文。查本件被繼承人甲○○
    之繼承人皆已拋棄繼承權，且未準用民法第1177條之規定選
    定遺產管理人，足徵渠等對被繼承人甲○○遺產之處置已漠
    不關心，又被繼承人甲○○之遺產，倘無人承認繼承時，將
    於清償債權，交付遺贈物後，歸屬國庫，為使被繼承人甲○
    ○遺產之處置順利進行，是本院認選任財政部國有財產局台
    灣南區辦事處台南分處為被繼承人甲○○之遺產管理人為適
    當。
五、依非訟事件法第24條第1項、第157條，裁定如主文。
中    華    民    國    97    年    9     月    4     日
                  家事法庭法  官  林育幟
以上為正本係照原本作成。
如對本裁定抗告須於裁定送達後10日內向本院提出抗告狀，並應
繳納抗告費新臺幣1000元。
中    華    民    國    97    年    9     月    4     日
                          書記官  歐貞妙


司法院資訊處製作；財團法人民間司法改革基金會備份。
